【裁判字號】    98,訴,9
【裁判日期】    980617
【裁判案由】    損害賠償
【裁判全文】
臺灣高等法院臺中分院民事判決  98年度訴字第9號
原      告  丙○○
            甲○○
共      同
訴訟代理人  石娟娟律師
複代理人    陳國華律師
被      告  乙○○
                      現於臺灣臺中看守所
上列當事人間請求損害賠償事件，原告提起刑事附帶民事訴訟，
經本院刑事庭裁定移送民事庭（98年度附民字第25號），本院於
98年6月3日言詞辯論終結，判決如下：
    主  文
被告應給付原告丙○○新台幣伍拾萬貳仟肆佰參拾玖元整，及自
民國九十七年五月十二日起至清償日止，按年息百分之五計算之
利息。
被告應給付原告甲○○新台幣拾萬零玖佰柒拾元整，及自民國九
十七年五月十二日起至清償日止，按年息百分之五計算之利息。
原告其餘之訴駁回。
訴訟費用由被告負擔六分之一，餘由原告負擔。
原告假執行之聲請駁回。
    事 實 及 理 由
一、原告提起本件附帶民事訴訟主張：原告丙○○與被告乙○○
    原係夫妻，惟自民國（下同）96年1月5日辦理離婚後，屢因
    探視子女問題發生爭執。被告乙○○於97年5月12日下午2時
    30分之前某時，電話中再次向原告丙○○請求探視子女遭拒
    ，因而心生不滿，於飲酒後，竟基於殺人之犯意，先於前往
    原告丙○○所經營位在臺中市○區○○街42號之「蓮玉佛具
    社」之途中，向臺中市某不詳店家之不知情成年人購得剪刀
    一把後，於同日下午2時30分許，持上開剪刀進入「蓮玉佛
    具社」內，原告甲○○即原告丙○○之母見狀，先上前阻擋
    、拉扯被告之右手臂，被告乙○○用力將原告甲○○推倒在
    地，繼而走向原告丙○○，以臺語向原告丙○○稱：「我今
    日是專程來的，我要殺死你」等語，隨即持上開剪刀往與其
    正面相對之原告丙○○左背部刺下，斯時原告丙○○雖欲持
    東西抵擋，然仍來不及而遭被告接續刺中左背部2刀。之後
    ，兩人發生扭打，被告再次持剪刀欲刺原告丙○○胸前，幸
    原告丙○○閃躲而未刺中，惟刺及渠左手臂l刀，致原告丙
    ○○受有左上臂、左外側胸壁、左側肩膀等多處穿刺傷等傷
    害。被告隨即拔出剪刀欲再下手，原告丙○○與之拉扯，又
    接續造成原告丙○○受有左手腕穿刺傷之傷害，而原告甲○
    ○為保護原告丙○○，亦從地上爬起上前搶奪該把剪刀，被
    告見狀即用膝蓋用力踢原告甲○○胸部七、八下，至原告胸
    部內傷劇烈疼痛，腹部亦遭被告持剪刀刺傷1.5公分。嗣於
    同日下午三時許，經警據報前往現場查獲上情，並當場扣得
    剪刀1把及被告乙○○所穿之白色染血上衣1件，原告丙○○
    及甲○○經送醫救治得當，而免於發生死亡結果。為此依民
    法第184條第1項及同法第195條第l項前段，求為判命被告給
    付原告丙○○新台幣（下同）200萬2439元，給付原告甲○
    ○40萬970元整，及均自民國97年5月12日起至清償日止，按
    年息百分之五計算之利息暨願供擔保以宣告假執行之判決。
二、被告則以：伊帶剪刀只是要威嚇原告丙○○，是原告丙○○
    先拿椅子砸伊，才引起的衝突，而伊於原審亦有意與原告和
    解，係原告拒絕和解，且原告丙○○之醫藥費2400多元，原
    告甲○○之醫藥費970元，都不是嚴重的傷害，何以論以被
    告殺人未遂等語置辯，答辯聲明：上訴駁回。
三、原告主張被告於97年5月12日下午2時30分之前某時，電話中
    再次向原告丙○○請求探視子女遭拒，因而心生不滿，於飲
    酒後，竟基於殺人之犯意，先於前往原告丙○○所經營位在
    臺中市○區○○街42號之「蓮玉佛具社」之途中，向臺中市
    某不詳店家之不知情成年人購得剪刀一把後，於同日下午2
    時30分許，持上開剪刀進入「蓮玉佛具社」內，原告甲○○
    即原告丙○○之母見狀，先上前阻擋、拉扯被告之右手臂，
    被告用力將原告甲○○推倒在地，繼而走向原告丙○○，向
    原告丙○○稱：「我今日是專程來的，我要殺死你」等語，
    隨即持上開剪刀往與其正面相對之原告丙○○左背部刺下，
    斯時原告丙○○雖欲拿東西抵擋，然仍不及而遭被告接續刺
    中左背部2刀。之後，兩人發生扭打，被告再持剪刀欲刺原
    告丙○○胸前，幸原告丙○○閃躲未刺中，而刺中渠左手臂
    l刀，致原告丙○○受有左上臂、左外側胸壁、左側肩膀等
    多處穿刺傷等傷害。被告乙○○隨之拔出剪刀欲再下手，原
    告丙○○與之拉扯，又接續造成原告丙○○受有左手腕穿刺
    傷之傷害。而原告甲○○為保護原告丙○○，亦從地上爬起
    上前搶奪該把剪刀，被告見狀即用膝蓋用力踢原告甲○○胸
    部七、八下，至原告胸部內傷劇烈疼痛，腹部亦遭被告持剪
    刀刺傷1.5公分。嗣於同日下午三時許，經警據報前往現場
    查獲上情，並當場扣得剪刀1把及被告乙○○所穿之白色染
    血上衣1件，原告丙○○及甲○○經送醫救治得當，而免於
    發生死亡結果等情。業據原告提出中國醫藥大學附設醫院診
    斷證明書二份為據，前揭行為均據被告於臺灣臺中地方法院
    97年度訴字第2520號刑事案件審理中坦承不諱，並經本院刑
    事庭判以97年度上訴字第3139號刑事判決判處罪刑確定在案
    ），復經本院核閱刑事卷宗影本無訛，原告主張之事實，堪
    信為真實。
四、按因故意或過失，不法侵害他人之權利者，負損害賠償責任
    。不法侵害他人之身體、健康、名譽或自由者，被害人雖非
    財產上之損害，亦得請求賠償相當之金額；民法第184條第1
    項前段、第195條第1項前段分別著有明文。如上所述，被上
    訴人係基於故意殺害原告丙○○未遂，另過失傷害原告甲○
    ○，則上訴人主張損害賠償是有理由，而就損害賠償金額，
    應否准許，如下說明：
  (一)醫療費用部份：
  原告丙○○主張因此支出醫療費2439元，業據其提出中國醫
    學大學附設醫院收據明細為證，並為被告所不爭執，核上開
    支出，均屬醫療必要之費用，應予准許。
  原告甲○○主張因此支出醫療費970元，亦有中國醫學大學
    附設醫院收據明細可參，並為被告所不爭執，核上開支出，
    均屬醫療必要之費用，應予准許。
  (二)精神慰撫金部份：
    按慰藉金之賠償須以人格權遭遇侵害，使精神上受有痛苦為
    必要，其核給之標準固與財產上損害之計算不同，然非不可
    斟酌雙方身分資力與加害程度，及其他各種情形核定相當之
    數額，最高法院51年台上字第223號判例可參照。經查：原
    告丙○○國中畢業，案發時經營蓮玉佛具社，月收入約2300
    0元，原告甲○○國小畢業，擔任臨時工，月收入約15000元
   ，並無其他財產，而被告為國中畢業，前以臨時工維生，薪
    資所得每月約2萬5000元，並有有坐落台中縣太平市○○段
    838地號之土地一筆，公告現值為618715元等情，分別據兩
    造供明及電子閘門財產所得調件明細表等可參，是以本院斟
    酌兩造之身分、地位及經濟能力以及原告丙○○所受傷害為
    左上臂、左手腕、左外側胸壁、左側肩膀等多處穿刺傷；原
    告甲○○則受有腹部穿刺傷約1.5公分。認原告丙○○請求
    被告賠償慰撫金200萬元；原告甲○○請求被告賠償慰撫金
    40萬元，尚嫌過高，應分別核減為50萬元及10萬元，方屬允
    當。
  (三)以上合計，原告丙○○可請求之金額為50萬2439元（計算方
    式：50萬＋2,439＝20萬2,439元）。原告甲○○可請求之金
    額為10萬970元（計算方式：10萬＋970＝10萬970元）。
五、綜上所述，原告丙○○本於侵權行為之損害賠償請求權，請
    求被告應賠償50萬2,439元；原告甲○○本於侵權行為之損
    害賠償請求權，請求被告應賠償10萬970元，及均自起訴狀
    繕本送達予被告翌日即97年5月12日起至清償日止，按年息
    百分之五計算之利息，原告之請求在此範圍內為有理由，應
    予以准許，至逾此範圍之請求，為無理由，應予駁回。又原
    告陳明願供擔保，聲請宣告假執行，惟本件所命給付未逾
    150萬元，經本院宣示即告確定，勿庸宣告假執行即得予以
    執行，至其餘假執行之聲請，因其訴之駁回而失所附麗應併
    予駁回。
據上論結：本件原告之訴為一部有理由，一部無理由，依民事訴
訟法第79條、第463條、第390條第2項，判決如主文。
中    華    民    國    98    年    6     月    17    日
                  民事第五庭    審判長法  官  林陳松
                                      法  官  古金男
                                      法  官  鄭金龍
以上正本係照原本作成。
原告丙○○得上訴第三審。
原告甲○○及被告乙○○不得上訴。
如對本判決上訴，須於收受判決送達後20日內向本院提出上訴書
狀，其未表明上訴理由者，應於提出上訴後20日內向本院提出上
訴理由書（須按他造人數附具繕本）。
上訴時應提出委任律師為訴訟代理人之委任狀。具有民事訴訟法
第466條之1第1項但書或第2項之情形為訴訟代理人者，另應附具
律師及格證書及釋明委任人與受任人有該條項所定關係之釋明文
書影本。
                                      書記官  姚錫鈞
中    華    民    國    98    年    6     月    18    日
                                                      Ｍ


司法院資訊處製作；財團法人民間司法改革基金會備份。
